【裁判字號】    89,上易,1693
【裁判日期】    891017
【裁判案由】    竊盜等
【裁判全文】
台灣高等法院台中分院刑事判決                  八十九年度上易字第一六九三號
    上  訴  人
    即  被  告  丁○○
                己○○
    共      同
    選任辯護人  吳莉鴦
右上訴人因竊盜案件，不服臺灣彰化地方法院八十九年易字第九三０號中華民國八十
八年十一月九日第一審判決（起訴案號：臺灣彰化地方法院檢察署八十八年度偵字第
三七四五號），提起上訴，本院判決如左：
      主  文
原判決關於己○○部分撤銷。
己○○無罪。
其他上訴駁回。
丁○○緩刑肆年。
      事  實
一、丁○○、戊○○ (業據原審判處有期徒刑十月確定)，基於共同之犯意聯絡，於
    八十八年三月廿七日上午，未經許可攜帶列管之十字弓一支及弓箭十一支，至彰
    化縣竹塘鄉新廣村濁水溪河床之公共場所，而共同持有十字弓一支及弓箭十一支
    。戊○○、丁○○與綽號「田仔」之不詳姓名成年男子，共同基於意圖為自己不
    法之所有之犯意聯絡，結夥三人以上，於八十八年三月廿七日上午八時許起，在
    彰化縣竹塘鄉新廣村濁水溪河床，架設高網，竊取他人所有之賽鴿，由綽號「田
    仔」之不詳姓名成年男子在外圍處負責把風，戊○○、丁○○則手持無線電對講
    機互相聯絡，並將攜帶之十字弓之弓箭綁上渠等帶來之彩帶，再射弓箭嚇飛越該
    處之鴿子，使鴿子受到驚嚇後低飛進入鴿網，以此方法竊得乙○○所有之賽鴿一
    隻（腳環號碼二三二四五一），得手後以網子捕住，置於實力支配之下。嗣於同
    日十時許，在前揭處所，戊○○、丁○○為警發覺當場逮獲，並扣得渠等所有供
    竊盜用之無線電對講機二台、鴿網一件、十字弓一支、十字弓之弓箭十一支、彩
    帶一捲及竊得之乙○○所有之賽鴿一隻，另綽號「田仔」之不詳姓名成年男子則
    當場逃逸。
二、案經彰化縣警察局二林分局報請臺灣彰化地方法院檢察署檢察官偵查起訴。
      理  由
壹：被告丁○○部分
一、訊據被告丁○○對於右揭時、地手持對講機為警查獲之事實自白不諱，雖矢口否
    認右揭犯行，辯稱：當日伊係去幫忙瓜農葉火輪灌溉瓜田，在濁水溪河床撿拾到
    無線對講機，對講機仍傳來聲音，現場網架不知何人架設，遺留之十字弓及箭、
    鴿子一隻亦不知係何人所有云云。
二、惟查：
  (一)原審共同被告戊○○於八十八年三月二十七日警訊時供稱：伊與丁○○、己○○
    及綽號「阿田」之人共同至上開處所網鴿，由「阿田」負責把風，伊與丁○○網
    到鴿子後，以每隻一千元之價格交付被告己○○處理，另支付五十元予「阿田」
    ，無線電對講機係網鴿子時怕被取締聯絡使用，伊於八十八年三月二十七日上午
    八時許，曾看見丁○○使用扣案之十字弓等語。戊○○嗣於同日移送檢察官偵查
    時雖否認有竊取鴿子犯行，改稱：怕被警察打才為不實供述等語，戊○○之供詞
    反覆，然既查無證據足資證明有警方有不法取供情事，自不影響戊○○上開警訊
    供述之證據適格。
  (二)證人即查獲本案之警員莊忠源於偵查中證稱：當日伊等接到檢舉至現場查看，在
    橋上即看見一位不詳姓名男子，騎乘機車，手拿對講機，不斷說「大水來了」，
    意思是警察來了，邊講邊逃，我們沒有追到他。下到河床之後，看見戊○○騎機
    車手拿無線電，將之攔下來，在機車置物箱內查獲十字弓的彩帶，在盤查時從其
    無線電對講機中還是傳來「水來了」的聲音。另一組人員則在河床另一邊查到丁○○手拿無線電對講機，頻率與戊○○無線電對講機是相同的。丁○○距離鴿網
    約五、六十公尺，十字弓及箭是在鴿網下草叢中找到等語，核與證人即查獲本案
    之警員丙○○亦於本院調查時證稱：伊看見被告丁○○手持無線電對講機走上來
    ，將之攔下後，發現頻率與戊○○相同等語及被告丁○○於本院調查時所供，伊
    所持之對講機確有傳來聲音等語相符。
  (三)警方於上開濁水溪河床現場所查獲之鴿子一隻，係被害人乙○○失竊之事實，業
    據被害人於警訊指訴甚明，且有贓物領據一紙、現場相片五張附卷及無線電對講
    機二台、鴿網一件、十字弓一支、弓箭十一支、彩帶一捲扣案可資佐證，而該十
    字弓一支、弓箭十一支，係符合槍砲彈藥刀械管制條例列管之刀械，亦經原審法
    院送由彰化縣警察局鑑定無誤，此有該局覆函一紙附原審卷可證。
  (四)綜合(二)項所述證據，已足佐證共同被告戊○○於警訊中不利於被告丁○○之供述
    與事實相符，本件事證明確，被告丁○○之犯行堪以認定。
三、就被告丁○○部分，原審因而適用刑事訴訟法第二百九十九條第一項前段、第三
    百條，槍砲彈藥刀械管制條例第十五條第二、三款，刑法第十一條前段、第廿八
    條、第三百二十一條第一項第三、四款、第五十五條、第三十八條第一項第一、
    二款之規定，並審酌被告之品行、犯罪之動機、目的、手段、所生之危害及犯罪
    後態度等一切情狀，量處有期徒刑八月，其認事用法核無違誤，量刑亦屬允當，
    被告丁○○上訴意旨猶執陳詞否認犯罪，其上訴為無理由，應予駁回。復查被告
    丁○○前未曾受有期徒刑以上刑之宣告，有台灣彰化地方法院檢察署刑案資料查
    註紀錄表附於偵查卷可稽，因一時失慮，致罹刑章，經此教訓，當知所警惕，應
    無再犯之虞，本院認對被告所宣告之刑，以暫不執行為適當，爰併宣告緩刑四年
    ，以啟自新。
貳、被告己○○部分
一、訊據被告己○○堅決否認有上開犯行，辯稱：伊原從事土木工業，於西瓜產季均
    向瓜農購買西瓜，再轉售小販或自行出售，當日伊駕駛車牌號碼ＳＯ─二一一九
    號小客車至彰化縣竹塘鄉新廣村濁水溪河床向瓜農庚○○購買西瓜，庚○○之瓜
    田分別在濁水溪兩岸，因北岸即彰化縣境內之西瓜尚未成熟，庚○○即載伊過濁
    水溪，至雲林縣境內溪畔訂購西瓜，因此不知取締情事等語。
二、按犯罪事實應依證據認定之，無證據不得推定其犯罪事實；又不能證明被告犯罪
    或其行為不罰者，應諭知無罪之判決，刑事訴訟法第一百五十四條第三百零一
    條第一項分別定有明文。又認定犯罪事實所憑之證據，無論其為直接或間接證據
    ，在訴訟上之證明均須於通常一般之人均不致有所懷疑而得確信其為真實之程度
    ，始得據為有罪之認定，倘其證明尚未達到此一程度而有合理之懷疑存在，以致
    無從形成對被告不利之確信時，依據罪疑利益歸於被告之法則，即應儘先為有利
    被告之判斷，不得徒憑主觀上之臆測遽行排除有利於被告之可能，最高法院七十
    六年臺上字第四九八六號著有判例足參。又，共同被告不利於己之陳述，固得採
    為其他共同被告犯罪之證據，惟此項不利之陳述，須無瑕疵可指，而就其他方面
    調查，又與事實相符，始得採為其他共同被告犯罪事實之認定，最高法院四十六
    年台上字第四一九號亦著有判例。
三、本院查：
  (一)公訴意旨認被告涉有本件犯行係以原審共同被告戊○○於警訊之供述及被告所有
    之上開小客車停放在濁水溪畔取締現場附近為其論據。查戊○○於警訊時供稱：
    伊與丁○○、己○○及綽號「阿田」之人共同至上開處所網鴿，由「阿田」負責
    把風，伊與丁○○網到鴿子後，以每隻一千元之價格交付被告己○○處理，另支
    付五十元予「阿田」，警方嗣於伊家中查獲之他人失竊鴿子係己○○交付等語。
    戊○○嗣於同日移送檢察官偵查時即否認有竊取鴿子犯行，改稱：怕被警察打才
    為不實供述等語，另於偵查中稱：家中查獲之他人失竊鴿子係一不詳姓名人所交
    付云云，本院查無證據足資證明有警方有不法取供情事，然戊○○之供詞反覆，
    固不影響其警訊供述之證據能力，然其信用性即有斟酌餘地。
  (二)警方係依據戊○○之上開警訊供述及被告所有小客車停放在查獲現場附近而認定
    被告有竊盜犯行，並未於當場查獲被告之事實，已據證人即承辦警員莊忠源、丙○○分別於偵查、原審審理及本院調查時證述明確，核與被告所辯伊非現行犯等
    情相符。
  (三)至被告所辯，伊至濁水溪對岸向庚○○購買西瓜一節，本院於八十九年八月二十
    九日調查時，就當日交易時間、數量、金額、運送方式、交款過程等事項，隔離
    訊問被告及證人庚○○，並無明顯扞格之處。且警方於濁水溪北岸 (彰化縣境內
    )搜查時，確未查獲被告在現場，亦見前述，據此亦難謂證人庚○○所證全無採
    信餘地。
四、共同被告戊○○之上開不利於被告己○○之供述，既無其他證據足佐，以證明與
    事實相符，依法自應為無罪之諭知。原審未查，遽為被告己○○有罪之判決，尚
    有未洽，應予撤銷改判，為被告己○○無罪之判決。
參、據上論斷，應依刑事訴訟法第三百六十九條第一項前段、第三百六十八條、第三
    百六十四條、第三百零一條第一項，刑法第七十四條第一款，判決如主文。
本案經檢察官甲○○到庭執行職務。
中      華      民      國     八十九     年      十      月    十七    日
                                   臺灣高等法院臺中分院刑事第四庭
                                         審判長法  官  洪  耀  宗
                                               法  官  吳  重  政
                                               法  官  劉  登  俊
右正本證明與原本無異。
不得上訴。
                                               書記官  吳  麗  慧
中      華      民      國     八十九     年      十      月    十九    日
                                                                        Ｄ


司法院資訊處製作；財團法人民間司法改革基金會備份。
